臺灣橋頭地方法院民事判決
111年度岡簡字第320號
原      告  台新國際商業銀行股份有限公司

法定代理人  尚瑞強  


被      告  蔡仲箎  
            蔡崇志  

            蔡白芬  
            蔡仲苰  
上列當事人間請求撤銷遺產分割登記事件，本院判決如下：
　　主  文
原告之訴駁回。
訴訟費用由原告負擔。
    事實及理由
一、原告主張略以：被告蔡仲箎因為積欠原告債務新臺幣（下同
    ）87,687 元及利息未清償，而被告等為被繼承人蔡曾金葉
    之繼承人，且均未拋棄繼承，則蔡曾金葉於死亡所遺留之遺
    產，依法應由被告等共同繼承；詎被告蔡仲箎與其餘繼承人
    即被告蔡慶忠、蔡崇志、蔡白芬、蔡仲苰訂立遺產分割協議
    （下稱系爭遺產分割協議），使被告蔡仲箎未有繼承蔡曾金
    葉任何遺產，並於106年4月27日辦理分割繼承登記，此舉已
    害及原告之債權；原告自得依民法第244 條第1 項、第4 項
    規定訴請撤銷系爭不動產之遺產分割協議及所有權移轉登記
    之物權行為，被告等應將系爭不動產之分割繼承登記予以塗
    銷等語。
二、原告對被告蔡慶忠之訴不合法：
  ㈠按有權利能力者，有當事人能力，原告或被告無當事人能力
    者，法院應以裁定駁回原告之訴，民事訴訟法第40條第1 項
    、第249條第1項第3 款定有明文。又人之權利能力，始於出
    生、終於死亡，則為民法第6 條所明文規定。是原告或被告
    於起訴前死亡者，因喪失權利能力，自無訴訟上之當事人能
    力，法院應依民事訴訟法第249條第1項第3 款規定，以裁定
    駁回原告之訴，且無補正或承受訴訟之問題（最高法院87年
    度台抗字第217號、91年度台上字第455號民事裁定可資參照
    ）。
  ㈡本件原告所列公同共有人即被告蔡慶忠業於民國111 年4月13
    日死亡，有其個人戶籍資料查詢結果可稽，是被告蔡慶忠於
    起訴前已死亡，欠缺當事人能力，揆諸首揭說明，訴訟要件
    即有欠缺，且屬不可補正之事由，原告仍對被告蔡慶忠起訴
    ，係屬不合法，故本院就原告對被告蔡慶忠之訴，另以裁定
    駁回在案。
三、原告提起本件訴訟因當事人不適格而顯無理由：
  ㈠按原告之訴，依其所訴之事實，在法律上顯無理由者，法院
    得不經言詞辯論，逕以判決駁回之，民事訴訟法第249條第2
    項另有明文。次按請求撤銷分割遺產協議之訴，訴訟標的對
    於全體公同共有人（即繼承人）必須合一確定，屬固有必要
    共同訴訟，有合一確定之必要，應將蔡曾金葉全體繼承人列
    為被告，方屬當事人適格。
  ㈡原告提起本件訴訟係請求代位分割遺產，揆諸前開說明，自
    應以繼承人全體為被告，於當事人適格始無欠缺。惟如前所
    述，原告以起訴前已死亡之系爭遺產之繼承人即蔡慶忠為被
    告，則本件起訴尚存有未以系爭遺產其他全體繼承人為被告
    之欠缺，即屬當事人不適格，依法應予駁回。
四、本件原告之訴，有前述起訴不合法，及當事人不適格之情形
    ，自係顯無理由，爰不經言詞辯論，逕予判決駁回之。
五、據上論結，原告之訴顯無理由，爰依民事訴訟法第436條第2
    項、第249條第1項第3款、第2項、第78條，判決如主文。
中　　華　　民　　國　　111 　年　　8 　　月　　5 　　日
                  岡山簡易庭  法    官  林揚奇
以上正本係照原本作成。
如不服本判決，應於送達後20日內，向本院提出上訴狀並表明上
訴理由，如於本判決宣示後送達前提起上訴者，應於判決送達後
20日內補提上訴理由書（須附繕本）。
中　　華　　民　　國　　111 　年　　8 　　月　　5 　　日
                              書 記 官  陳麗如